---
title: "Exercicio"
author: "Luis Bernardo Patricio"
date: "2026-09-03"
output:
  pdf_document:
    toc: true
    number_sections: true
---

# 1. Configuração

```{r setup, include=FALSE}

knitr::opts_chunk$set(
  echo = TRUE,
  warning = FALSE,
  message = FALSE,
  fig.align = "center",
  fig.width = 8,
  fig.height = 6
)

```

# 2. Pacotes

```{r packages}

library(ggplot2)
library(dplyr)
library(tidyr)
library(igraph)
library(ggraph)
library(tidygraph)
library(graphlayouts)
library(pheatmap)
library(corrplot)
library(reshape2)
library(scales)

```

# 3. Introdução

A presente atividade visa apresentar a representação da rede
de coocorrência das patologias torácicas.

# 4. Matriz de coocorrência

```{r matriz}

cooc <- matrix(c(

4212,369,3269,3259,727,585,243,772,1222,221,423,220,495,40,
369,1094,1060,583,99,108,36,48,169,127,44,51,111,7,
3269,1060,3959,3990,1244,909,253,995,1287,592,359,188,848,21,
3259,583,3990,9552,1151,1544,571,943,1220,979,447,345,749,33,
727,99,1244,1151,2138,894,62,424,602,128,212,115,448,25,
585,108,909,1544,894,2706,63,340,428,131,115,166,410,10,
243,36,253,571,62,63,307,34,114,330,21,11,45,2,
772,48,995,943,424,340,34,2199,222,33,746,80,289,9,
1222,169,1287,1220,602,428,114,222,1314,162,103,79,251,4,
221,127,592,979,128,131,330,33,162,634,30,9,64,3,
423,44,359,447,212,115,21,746,103,30,895,36,151,4,
220,51,188,345,115,166,11,80,79,9,36,727,176,8,
495,111,848,749,448,410,45,289,251,64,151,176,1127,8,
40,7,21,33,25,10,2,9,4,3,4,8,8,110

), nrow = 14, byrow = TRUE)

colnames(cooc) <- rownames(cooc) <- c(
  "Atelectasis",
  "Cardiomegaly",
  "Infiltration",
  "Consolidation",
  "Edema",
  "Emphysema",
  "Fibrosis",
  "Effusion",
  "Pneumonia",
  "Pleural_Thickening",
  "Pneumothorax",
  "Nodule",
  "Mass",
  "Hernia"
)

cooc

```

# 5. Construção da rede

A partir da matriz de coocorrência foi construída uma rede
ponderada, na qual os nós representam patologias e os pesos
das arestas representam a frequência de coocorrência.

```{r rede}

g_0 <- graph_from_adjacency_matrix(
  cooc,
  mode = "undirected",
  weighted = TRUE,
  diag = FALSE
)

plot(g_0)

```

# 6. Rede com limiar de 75%

Para destacar as associações mais fortes entre as patologias,
foi utilizado o percentil 75 dos pesos das arestas.

```{r rede75}

# Pesos das arestas da parte superior da matriz
pesos <- cooc[upper.tri(cooc)]

# Limiar do percentil 75
limiar75 <- quantile(pesos, 0.75)

limiar75

# Criar matriz filtrada
cooc75 <- cooc

cooc75[cooc75 < limiar75] <- 0

# Retirar diagonal
diag(cooc75) <- 0

# Criar a rede filtrada
g75 <- graph_from_adjacency_matrix(
  cooc75,
  mode = "undirected",
  weighted = TRUE,
  diag = FALSE
)

# Remover nós isolados
g75 <- delete_vertices(
  g75,
  degree(g75) == 0
)

# Força dos nós
V(g75)$strength <- strength(g75)

```

# 7. Comunidades

```{r comunidades}

com75 <- cluster_louvain(g75)

V(g75)$community <- membership(com75)

table(V(g75)$community)

```

# 8. Incidência das patologias por comunidade

```{r rede-comunidades}

L75 <- layout_with_fr(
  g75,
  weights = E(g75)$weight
)

cores <- c(
  "#4E79A7",
  "#59A14F",
  "#E15759",
  "#F28E2B",
  "#B07AA1"
)

plot(
  g75,
  layout = L75,
  vertex.size = rescale(
    V(g75)$strength,
    to = c(15, 35)
  ),
  vertex.color = cores[V(g75)$community],
  vertex.frame.color = "grey20",
  vertex.label.cex = 0.9,
  edge.width = rescale(
    E(g75)$weight,
    to = c(1, 6)
  ),
  edge.color = "grey60"
)

legend(
  "bottomleft",
  legend = paste(
    "Community",
    sort(unique(V(g75)$community))
  ),
  pt.bg = cores[
    sort(unique(V(g75)$community))
  ],
  pch = 21,
  pt.cex = 2,
  bty = "n"
)

```